臺灣高等法院民事判決　　　　　　　　 94年度上易字第331號
上　訴　人　甲○○○
訴訟代理人　邱六郎律師
被上訴人　　台北富邦商業銀行股份有限公司
法定代理人　林基源
訴訟代理人　王慧如
訴訟代理人　蕭鴻榮
上列當事人間請求清償借款事件，上訴人對於中華民國93年7月
13日臺灣士林地方法院93年度訴字第325號第一審判決提起上訴
本院於94年6月14日言詞辯論終結，判決如下：
    主  文
上訴駁回。
第二審訴訟費用由上訴人負擔。
    事實及理由
一、被上訴人原來之公司名稱為「台北銀行股份有限公司」，業
    已變更名稱為「台北富邦商業銀行股份有限公司」，有被上
    訴人所提經濟部商業司核准變更登記之股份有限公司變更登
    記表在卷足按，合先敘明。
二、被上訴人主張：主債務人賴碧翎（原名賴碧珍）於民國86年
    3 月19日邀同上訴人為連帶保證人，向被上訴人借款新台幣
    （以下同） 747萬元，期限30年，約定由借款人自借款撥付
    日起，依年金法，按月攤付本息。利息按被上訴人所訂基本
    放款利率加碼年息1.25%計算，並自借款日起於每屆滿半年
    之翌日，按當時被上訴人之基本放款利率加原碼距重新計算
    。借款人如遲延還本或付息時，其本金自到期日起，利息自
    繳息日起，逾期在六個月以內部分，按約定利率10%，逾期
    超過六個月部分，按約定利率20%計付之違約金。並約定借
    款人如有停止或遲延履行全部或一部債務本金時，即喪失期
    限利益，其全部債務視為到期。詎料，前開借款自91年3月
    19 日起即未按約繳付本息，經被上訴人聲請拍賣抵押物，
    經獲分配受償6,739,796元，其中執行費用56,923元，被上
    訴人實際受償6,682,873元，經抵充部分借款本金5,730,292
    元及至92年7月4日止之利息830,156元及違約金122,425元，
    主債務人賴碧翎尚欠被上訴人借款本金1,446,473元及如原
    判決附表所示之利息、違約金未清償，爰依借貸及連帶保證
    之法律關係，請求上訴人應與主債務人賴碧翎連帶給付被上
    訴人1,446,473元及如原判決附表所示之利息、違約金。（
    原審為被上訴人勝訴之判決，主債務人賴碧翎未聲明不服，
    僅上訴人提起上訴。）並答辯聲明：上訴駁回。
三、上訴人則以：伊已於89年12月18日以郵局第4188號存證信函
    通知被上訴人自即日起終止賴碧翎向被上訴人貸款之連帶保
    證。故終止保證時，賴碧翎所欠貸款本金僅 5,730,292元而
    已，其餘91年3月19日至92年7月4日之利息830,156元及91年
    3月19日起之違約金122,425元，均不在上訴人保證之列。而
    主債務人賴碧翎提供抵押之不動產，經被上訴人聲請拍賣，
    被上訴人自承獲得 6,739,796元，已超過上訴人應負擔債務
    5,730,292 元甚多，上訴人自不再負責等語置辯。並上訴聲
    明……(一)原判決關於上訴人部分廢棄。(二)廢棄部分，駁回被
    上訴人在第一審之訴。
四、被上訴人主張上開一、所述賴碧翎邀同上訴人為連帶保證人
    ，向被上訴人借款自91年 3月19日起即未按約繳付本息，視
    為借款全部到期，經拍賣賴碧翎之抵押物受償部分借款本息
    外，賴碧翎尚欠被上訴人借款本金1,446,473元及如原判決
    附表所示之利息、違約金未清償等情，有其提出之購屋貸款
    契約、保證書、原法院民事執行處92年 7月30日士院儀91執
    春字第19756 號通知各一份為證，原審因而判命上訴人應與
    賴碧翎連帶給付如原判決主文第1 項所示，賴碧翎並未聲明
    不服，僅上訴人基於個人事由提起上訴。故本院亦僅就上訴
    人抗辯之事實為論究，是本件之主要爭點在於：上訴人主張
    91年 3月19日起發生之利息830,156元及違約金122,425元，
    是否在上訴人應負連帶保證之列，亦即該債務究屬上訴人終
    止保證前之債務而應由上訴人負連帶償還責任，抑或係終止
    保證後之債務，上訴人毋庸負責？
五、按遲延之債務，以支付金錢為標的者，債權人得請求依法定
    利率計算之遲延利息；但約定利率較高者，仍從其約定利率
    ，民法第233條第1項定有明文。又當事人得約定債務人於債
　　務不履行時，應支付違約金；違約金除當事人另有訂定外，
  　視為因不履行而生損害之賠償總額，其約定如債務人不於適
    當時期或不依適當方法履行債務時，即須支付違約金者，債
    權人除得請求履行債務外，違約金視為因不於適當時期或不
    依適當方法履行債務所生損害之賠償總額，民法第 250條亦
    著明文。經查，依上訴人與被上訴人於86年 3月19日所簽訂
  　之保證書 (下稱系爭保證書）前言約定：「連帶保證人（以
    下簡稱保證人）茲向台北銀行股份有限公司（簡稱台北銀行
    ，以下稱貴行）保證凡賴碧珍（以下簡稱主債務人）對貴行
    （包括總行及所屬各分支機構）現在（包括過去已發生尚未
    清償者）及將來連續發生之票據、借款、墊款、保證、及其
    他有關債務，均包括利息、遲延利息、違約金、損害賠償及
    有關履行上開債務所需之一切費用等，以新台幣玖佰萬元整
    為限額（如為外幣債務，按動支日或債務發生日，銀行賣出
    匯率折算新台幣計算保證金額，清償時則按清償日銀行賣出
    匯率折換新台幣計算應償還金額）保證人願與主債務人連帶
    負全部清償之責。」。其中段已明白記載：「包括利息、遲
    延利息、違約金……」在內，故上訴人保證債務之範圍自包
    括利息及違約金在內，殊屬明顯。又系爭保證書第6條約定
    ：「本保證書未定有期間，但保證人得隨時以書面文件通知
    貴行終止保證契約，保證人對於書面通知到達貴行第15日後
    所發生主債務人之債務，毋需負保證責任。」，而上訴人係
    於89年12月18日以存證信函通知被上訴人終止系爭保證債務
    ，有上開存證信函在卷可稽，復為被上訴人所不爭執。揆之
    前揭說明，至遲於89年12月18日以前發生之債務，包括該債
    務所生之利息及違約金在內，上訴人均須負連帶保證責任。
六、查被上訴人請求上訴人給付之利息830,156元及違約金122,
    425元，均屬主債務人賴碧翎於86年3月19日借款747萬元未
    獲償之債務所應給付之利息及違約金，揆之上揭說明，自在
    上訴人應負連帶保證範圍之列。亦即，上開利息及違約金並
    非上訴人於89年12月18日發出存證信函終止保證債務後，賴
    碧翎始行向被上訴人借款而生之債務。上訴人主張其對上開
    利息及違約金債務，無庸負責等語，尚有誤會，不足採憑。
    從而，被上訴人依連帶保證契約之法律關係請求上訴人應與
    主債務人賴碧翎連帶給付如原判決主文第一項所示之借款、
    利息及違約金，為有理由。上訴意旨指摘原判決不當，求予
    廢棄改判云云，非有理由，應予駁回。
七、據上論結，本件上訴為無理由，依民事訴訟法第449條第1項
    、第78條，判決如主文。
中　　華　　民　　國　　94　　年　　6　　月　　28 　　日
　　　　　　　　　民事第四庭  審判長法　官  張劍男
　　　　　　　　　　　　　　　　    法　官  蔡芳齡
　　　　　　　　　　　　　　　      法　官  彭昭芬
正本係照原本作成。
不得上訴。
中　　華　　民　　國　　94　　年　　6 　　月　　29　　日
　　　　　　　　　　　　　　　　　　書記官  董曼華
